臺灣臺北地方法院刑事宣示判決筆錄　 　94年度重訴字第81號
公　訴　人　臺灣臺北地方法院檢察署檢察官
被　　　告　丙○○
　　　　　　　　　　　號15樓.
選任辯護人　吳振賓律師
上列被告因公司法案件，經檢察官提起公訴（90年度偵字第2111
1 號、第23982 號、91年度偵字第9844號、第10256 號、第2518
1 號、92年度偵字第1501號、第20496 號、第24888 號、93年度
偵字第10184 號、第10344 號、第13340 號、94年度偵字第840
號、第841 號、第842 號、第7661號、第14564 號），被告於本
院準備程序中就被訴事實為有罪之陳述，公訴人聲請於審判外進
行協商程序，本院合議庭予以同意，並裁定由受命法官獨任進行
協商程序，公訴人及被告達成協商合意，本院於中華民國96年6
月25日上午10時許，在本院第6 法庭宣示判決，出席職員如下：
　　　　　法　官　林晏如
　　　　　書記官　楊盈茹
　　　　　通　譯　李京倍
法官起立朗讀判決主文、犯罪事實要旨、論罪科刑之依據、處罰
條文，並告以上訴限制、期間及提出上訴狀之法院，且諭知記載
其內容：
一、主文：
    丙○○共同公司負責人，公司應收之股款，股東並未實際繳
    納，而以申請文件表明收足，處有期徒刑肆月，如易科罰金
    ，以銀元佰元即新臺幣玖佰元折算壹日。
二、犯罪事實要旨（經公訴人於本院96年6 月11日準備程序當庭
    減縮起訴犯罪事實及起訴法條）：
    丙○○與甲○○（另行審判）均明知飛翼國際股份有限公司
    （設立時址設臺北市松山區○○○路167 號11樓，現址設臺
    北市中正區○○○路○ 段23號6 樓之1 ，下稱飛翼國際公司
    ）於民國91年3 月28日發起設立時，股東王秀錦、李德成、
    乙○○（原名李慈慧）、王潤民應繳納之股款分別為新臺幣
    （下同）5 百萬元、5 百萬元、3,750 萬元、250 萬元，資
    本額合計5 千萬元，均未實際繳納，竟共同基於違反公司法
    之犯意聯絡，利用不知情之王潤民名義，於91年3 月28日在
    臺灣銀行中崙分行以「飛翼國際股份有限公司籌備處王潤民
    」名義申請開立帳號00000000000-0 號活期存款帳戶，同日
    即以王秀錦、李德成、乙○○、王潤民名義如數存入上開股
    款金額，實際資金來源乃甲○○自臺基建設股份有限公司（
    下稱臺基建設公司）存入1,200 萬元、自亞洲奇基股份有限
    公司（下稱亞洲奇基公司）存入1 千萬元、自臺基開發股份
    有限公司（下稱臺基開發公司）存入2 筆分別為1,800 萬元
    、1 千萬元，共計5 千萬元，因此取得飛翼國際公司申請設
    立登記所需之股款證明，並於同日製作股東繳納股款明細表
    及飛翼國際公司章程、資產負債表，選任丙○○為董事長，
    再委由不知情之會計師胡漢良於91年4 月10日依照上開文件
    資料，製作查核報告書，並於同日至臺北市政府商業管理處
    辦妥公司設立登記，丙○○登記擔任飛翼國際公司之名義上
    負責人後，甲○○旋於同日將上開款項取出分別返還於臺基
    建設公司、臺基開發公司、亞洲奇基公司，致飛翼國際公司
    之股款未收足。
三、論罪科刑之依據：
    查被告丙○○行為後，刑法於94年1 月7 日修正通過，於94
    年2 月2 日公布，於95年7 月1 日施行，其中修正第2 條、
    第28條、第31條、第41條等規定。按行為後法律有變更者，
    適用行為時之法律，但行為後之法律有利於行為人者，適用
    最有利於行為人之法律，現行刑法第2 條第1 項訂有明文。
    此條規定乃與刑法第1 條罪刑法定主義契合，而貫徹法律禁
    止溯及既往原則，係規範行為後法律變更所生新舊法律比較
    適用之準據法，是刑法第2 條本身雖經修正，但刑法第2 條
    既屬適用法律之準據法，本身尚無比較新舊法之問題，應一
    律適用裁判時之現行刑法第2 條規定以決定適用之刑罰法律
    ，先予辨明。嗣最高法院於95年11月7 日95年度第21次刑事
    庭會議再著有決議認為，前揭決議係就「刑法94年修正施行
    後之法律比較適用決議」，而刑法第2 條係規範行為後「法
    律變更」所生新舊法比較適用之準據法，故如新舊法處罰之
    輕重相同，即無比較適用之問題，非此條所指之法律有變更
    ，應依一般法律適用原則，適用裁判時法，例如：修正後刑
    法第55條就想像競合犯部分增加但書關於科刑之限制，為法
    理之明文化，而修正後刑法第59條則為法院就酌減審認標準
    見解之明文化，均非法律變更，其餘為純文字修正者，更應
    同此。基此，刑法第28條共犯之規定，於94年2 月2 日修正
    公布前之規定為：「二人以上共同實施犯罪之行為者，皆為
    正犯」，修正施行後之規定則為：「二人以上共同實行犯罪
    之行為者，皆為正犯」，僅屬文字修正，揆諸本條之修正理
    由係為釐清陰謀共同正犯、預備共同正犯、共謀共同正犯是
    否合乎本條規定之正犯要件。而本案被告丙○○與甲○○共
    同違反公司法之犯行，既屬實行犯罪行為之正犯，則毋論適
    用修正前或後之刑法第28條規定論擬，均無不利於被告。又
    刑法第31條第1 項雖有修正，亦僅屬文字修正，法律效果並
    無不同，至於增訂但書「得減輕其刑」，係指無商業負責人
    身分之甲○○得減輕其刑，亦與本案被告無涉，故逕適用修
    正後刑法第31條第1 項成立共同正犯。綜上，揆諸前揭最高
    法院95年度第21次刑事庭會議決議之意旨，應逕適用修正後
    刑法第28條、第31條第1 項規定，而無比較新舊法之必要。
    再查被告於行為時即94年2 月2 日修正公布前刑法第41條第
    1 項前段規定：「犯最重本刑為5 年以下有期徒刑以下之刑
    之罪，而受6 個月以下有期徒刑或拘役之宣告，因身體、教
    育、職業、家庭之關係或其他正當事由，執行顯有困難者，
    得以1 元以上3 元以下折算1 日，易科罰金」，又依95年5
    月17日修正前罰金罰鍰提高標準條例第2 條規定，就其原定
    數額提高為100 倍折算1 日，則被告行為時之易科罰金折算
    標準，應以銀元300 元折算1 日，經折算為新臺幣後，應以
    新臺幣900 元折算為1 日；惟94年2 月2 日修正公布之刑法
    第41條第1 項前段則規定：「犯最重本刑為5 年以下有期徒
    刑以下之刑之罪，而受6 個月以下有期徒刑或拘役之宣告者
    ，得以新臺幣1 千元、2 千元或3 千元折算1 日，易科罰金
    」；比較修正前後之易科罰金折算標準，以94年2 月2 日修
    正公布前之刑法規定，較有利於被告，則應依刑法第2 條第
    1 項前段，適用修正前刑法第41條第1 項前段及95年5 月17
    日修正前罰金罰鍰提高標準條例第2 條等規定，定其折算標
    準。
四、處罰條文：
    公司法第9 條第1 項，94年2 月2 日修正後刑法第2 條第1
    項前段、第11條前段、第28條、第31條第1 項，94年2 月2
    日修正前第41條第1 項前段，95年5 月17日修正前罰金罰鍰
    提高標準條例第2 條，現行法規所定貨幣單位折算新臺幣條
    例第2 條，判決如主文。
五、協商判決除有刑事訴訟法第454 條之4 第1 項第1 款於本訊
    問程序終結前，被告撤銷協商合意或檢察官撤回協商聲請者
    ；第2 款被告協商之意思非出於自由意志者；第4 款被告所
    犯之罪非第455 條之2 第1 項所定得以協商判決者；第6 款
    被告有其他較重之裁判上一罪之犯罪事實者；第7 款法院認
    應諭知免刑或免訴、不受理者情形之一，及違反同條第2 項
    「法院應於協商合意範圍內為判決；法院為協商判決所科之
    刑，以宣告緩刑或2 年以下有期徒刑、拘役或罰金為限」之
    規定者外，不得上訴。
六、如有前項規定之例外情形，得自收受判決送達之日起10日內
    ，向本院提出上訴書狀，上訴於第2 審法院。
中　　華　　民　　國　　96　　年　　6 　　月　　25　　日
                              書記官  楊盈茹
                              法  官  林晏如
以上筆錄正本係按原本作成。
                              書記官  楊盈茹
中　　華　　民　　國　　96　　年　　6 　　月　　26　　日
附錄本案論罪科刑法條全文：
公司法第9條
公司應收之股款，股東並未實際繳納，而以申請文件表明收足，
或股東雖已繳納而於登記後將股款發還股東，或任由股東收回者
，公司負責人各處5 年以下有期徒刑、拘役或科或併科新臺幣50
萬元以上250 萬元以下罰金。
有前項情事時，公司負責人應與各該股東連帶賠償公司或第三人
因此所受之損害。
第1 項裁判確定後，由檢察機關通知中央主管機關撤銷或廢止其
登記。但裁判確定前，已為補正或經主管機關限期補正已補正者
，不在此限。
公司之設立或其他登記事項有偽造、變造文書，經裁判確定後，
由檢察機關通知中央主管機關撤銷或廢止其登記。
